【裁判字號】    98,訴緝,63
【裁判日期】    980710
【裁判案由】    搶奪
【裁判全文】
臺灣高雄地方法院刑事判決              98年度訴緝字第63號
公  訴  人  臺灣高雄地方法院檢察署檢察官
被      告  甲○○
上列被告因搶奪案件，經檢察官提起公訴（95年度偵字第18413
號），並經本院裁定改依簡式審判程序審理，本院判決如下：
    主  文
甲○○犯竊盜罪，處有期徒刑月，如易科罰金，以新臺幣壹仟
元折算壹日；減為有期徒刑壹月又拾伍日，如易科罰金，以新臺
幣壹仟元折算壹日。
    事  實
一、甲○○基於意圖為自己不法所有之犯意，於民國95年7 月5
    日上午10時48分許，在高雄市○○區○○街180 號乙○○所
    經營之「永大便當店」內，竊取乙○○所有而置於店中內側
    隱密處瓦斯桶上之黑色腰包1 個（內有現金新臺幣（下同）
    1200元）得手，於走三、五步欲離去時，乙○○見甲○○手
    持上開黑色腰包隨即追出，攔阻甲○○離去並報警到場，經
    警當場逮捕甲○○，扣得上開黑色腰包1 個及其內現金1200
    元（已發還乙○○），而查悉上情。
二、案經乙○○訴由高雄市政府警察局三民第一分局報告臺灣高
    雄地方法院檢察署檢察官偵查起訴。
    理  由
一、查被告甲○○所犯為死刑、無期徒刑、最輕本刑為3 年以上
    有期徒刑以外之罪，且非高等法院管轄第一審之案件，而其
    於準備程序就前揭被訴事實為有罪之陳述，經受命法官告知
    簡式審判程序之旨，並聽取當事人之意見後，本院認無不得
    或不宜改依簡式審判程序進行之處，爰依刑事訴訟法第273
    條之1 第1 項之規定，裁定本案進行簡式審判程序，合先敘
    明。
二、認定犯罪事實所憑之證據及理由
    上開事實，業經被告於本院審理中坦承不諱，並經證人即告
    訴人乙○○審理中證述：95年7 月5 日案發時，我將黑色腰
    包放在我店內隱密處瓦斯桶上，當時我在店內廚房作事，該
    黑色腰包與我距離約如應訊台到法官席（經當場測量為3 公
    尺70公分），被告拿取黑色腰包之瞬間我沒有看見，是被告
    距離放黑色腰包之瓦斯桶處約三、五步時，我看見被告手中
    拿黑色腰包，立即追上攔住被告等語明確（院三卷第45、46
    、47頁），且有高雄市政府警察局三民第一分局扣押筆錄、
    扣押物品目錄表、贓物認領保管單、現場查獲相片3 張在卷
    可參，足見被告自白與事實相符。是本案事證明確，被告上
    開竊盜之犯行，實堪認定，應依法論科。
三、論罪科刑
(一)按刑法第325 條第1 項之搶奪罪，係指公然奪取而言；若乘
    人不備竊取他人所有物，並非出於公然奪取者，自應構成竊
    盜罪，最高法院22年上字第1334號著有判例。再按搶奪罪以
    乘人不及抗拒，公然掠取其財物為成立要件，雖掠奪之際或
    不免於暴行，然與強盜罪之暴行，必須至使人不能抗拒之情
    形，迥然有別，此最高法院32年上字第2181號亦著有判例。
    是以，搶奪罪乃是行為人出於取得意圖，而以暴力掠取財物
    之財產罪。搶奪雖與竊盜同為取得罪，惟兩者有所不同：竊
    盜係以和平之手段而竊取，其所破壞之支配關係屬較為鬆弛
    之持有，而搶奪則以暴力搶取，但僅係乘被害人不備，不及
    抗拒，使用暴力而掠取，其所破壞之持有較為緊密而言；如
    行為人使用強暴、脅迫等強制手段，至使被害人不能抗拒之
    程度而搶取，則為強盜罪。
(二)核被告所為，係犯刑法第320 條第1 項之普通竊盜罪。公訴
    意旨雖認被告取走告訴人黑色腰包之行為，係犯刑法第325
    條第1 項之搶奪犯行，惟被告係利用告訴人將黑色腰包置於
    距離3 公尺70公分之瓦斯桶上，其支配關係較為鬆弛持有且
    不注意之際，以和平、徒手之方式取得該黑色腰包，並未使
    用不法之腕力而掠取之行為，揆諸前揭判例意旨，自難以搶
    奪之罪名相繩，足見被告之行為，應僅係犯刑法第320 條第
    1 項之竊盜罪，公訴意旨認應依搶奪罪處斷，尚有未洽，且
    經公訴檢察官審理論告中表示應變更為竊盜罪，因起訴社會
    基本事實相同，爰依法變更起訴法條。爰審酌被告身強力壯
    ，不思以正當途逕謀取財富，竟竊取他人物品，侵害他人財
    產，惟念其犯後坦承犯行，學歷為大學肄業，目前為臨時工
    ，經濟狀況勉持，經被告供明在卷（院三卷第48反頁），無
    不法前科，有臺灣高等法院被告前案紀錄表在卷，所竊取之
    財物非鉅及其犯罪之手段等一切情狀，量處如主文所示之刑
    ，並諭知以1000元折算1 日之易科罰金折算標準。又被告之
    犯行係在96年4 月24日以前所為，應依中華民國九十六年罪
    犯減刑條例，減其宣告刑二分之一，並諭知如主文所示易科
    罰金之折算標準。被告雖經本院於95年11月7 日發布通緝，
    並於96年2 月7 日遭警緝獲，又於96年12月17日發布通緝，
    而於98年4 月26日遭警緝獲，有本院通緝書2 份及高雄市政
    府警察局前鎮分局通緝案件移送書2 份在卷可參（院一卷第
    30頁、院二卷第3 、103 頁、院三卷第3 頁），惟其第一次
    通緝及到案均在96年7 月16日中華民國九十六年罪犯減刑條
    例開始施行之前，第二次通緝及到案則均在同條例施行之後
    ，應無同條例第5 條不得減刑規定之適用，附此敘明。
據上論斷，應依刑事訴訟法第273 條之1 第1 項、第299 條第1
項前段、第300 條，刑法第320 條第1 項、第41條第1 項前段，
中華民國九十六年罪犯減刑條例第2 條第1 項第3 款、第7 條，
刑法施行法第1條之1，判決如主文。
本案經檢察官丙○○到庭執行職務。
中    華    民    國    98    年    7     月    10    日
                  刑事第十五庭  法  官  楊國煜
如不服本判決，應於收受本判決10日內向本院提出上訴書狀，並
應敘述具體理由，如未敘述上訴理由者，應於上訴期間屆滿後20
日內補提理由書狀於本院（均須依他造當事人之人數附繕本）「
切勿逕送上級法院」。
以上正本證明與原本無異。
中    華    民    國    98    年    7     月    10    日
                                書記官  王芷鈴
附錄本案論罪科刑法條：
中華民國刑法第320條
意圖為自己或第三人不法之所有，而竊取他人之動產者，為竊盜
罪，處5 年以下有期徒刑、拘役或5 百元以下罰金。
意圖為自己或第三人不法之利益，而竊佔他人之不動產者，依前
項之規定處斷。
前二項之未遂犯罰之。


司法院資訊處製作；財團法人民間司法改革基金會備份。
